【裁判字號】    95,交簡上,122
【裁判日期】    951026
【裁判案由】    公共危險
【裁判全文】
臺灣桃園地方法院刑事判決           95年度交簡上字第122號
上  訴  人
即  被  告  甲○○
上列上訴人因公共危險案件，不服本院中華民國95年6 月8 日95
年度桃交簡字第1181號第一審判決（聲請簡易判決處刑案號：95
年度偵字第8671號）提起上訴，本院管轄第二審之合議庭判決如
下：
    主    文
上訴駁回。
    事    實
一、甲○○前曾於民國93年間因公共危險案件，經本院以93年度
    桃簡字第783 號判決判處拘役50日確定，於93年10月4 日入
    監執行，於93年11月22日執行完畢。詎甲○○仍不知悔改，
    其於95年4 月2 日18時30分許，在其桃園縣桃園市○○街13
    號住處飲用約半瓶米酒，飲至同日19時30分許結束，甲○○
    明知服用酒類後，其吐氣所含酒精成分超過每公升0.25毫克
    以上者，不得駕駛動力交通工具，而飲酒後導致其注意力減
    低、反應能力變慢，若仍駕車行駛於道路上，隨時有致他人
    死、傷之危險，而當時其已處於不能安全駕駛動力交通工具
    之狀態，猶仍於同日酒後騎乘車牌號碼KZQ-861 號重型機車
    行駛於道路上，沿桃園縣桃園市○○○路往春日路方向行駛
    ，嗣於同日20時20分許行經桃園縣桃園市○○○路32-6號前
    ，適同向何先富駕駛車牌號碼3829-BB 號自用小客車亦行經
    該處，甲○○騎乘上開機車原由何先富駕駛之上開車輛左側
    超越，惟甲○○為閃避對向車道駛至之計程車，致其機車右
    側置物箱擦撞何先富所駕駛上開車輛左前葉子板處，致該處
    葉子板受損（毀損部分未據告訴）。經何先富報警，警方據
    報前往處理，並於同日21時8 分許對甲○○施以呼氣酒精濃
    度測試，已達每公升0.45毫克，始知上情。
二、案經桃園縣政府警察局桃園分局報請臺灣桃園地方法院檢察
    署檢察官偵查後聲請簡易判決處刑。
    理  由
一、訊據上訴人即被告於本院審理中對上揭犯罪事實坦承不諱，
    惟其於警詢及檢察官訊問時則矢口否認有何酒醉駕駛之公共
    危險犯行，辯稱：當天是伊友人「蔡德義」騎乘上開機車搭
    載伊，該機車並非伊駕駛，之後「蔡德義」先離開了云云。
    經查：
  (一)查被告於95年4 月2 日21時8 分許，在桃園縣桃園市○○○
    路32-6號前，經警施以呼氣酒精濃度測試，已達每公升0.45
    毫克，此有酒精濃度測試表1 紙在卷可參。
  (二)證人何先富於警詢時明確證稱：當時伊駕駛車牌號碼3829-B
    B 號自用小客車沿桃園縣桃園市○○○路往春日路方向直行
    ，被告騎乘車牌號碼KZQ-861 號重型機車與伊同向行駛，被
    告之機車從伊左側要超越，但為了閃避對向車道之計程車而
    擦撞到伊駕駛之車輛，該機車上只有被告1 個人，發生車禍
    後伊停在現場，被告把機車移到對向路旁，再走到伊這裡問
    要如何處理，伊有報案，而警方到達現場時，伊在車禍現場
    附近將被告帶過來等語（見偵查卷第17、18頁）。查證人何
    先富就整個過程，陳述極為具體、清楚，並明確證稱上開機
    車確係被告1 人騎乘，而證人何先富與被告素不相識，並無
    怨隙，自無誣陷之情，其證詞自得採信。至被告固以前詞置
    辯，惟一般人於發生車禍事故後，因牽涉雙方肇事責任，本
    多會留意對方之行為舉動，而機車究係單獨1 人騎乘或另有
    搭載他人，本即相當容易分辨，是證人何先富應無誤認之理
    ；又被告當時已飲酒，衡情一般人通常不會留下酒醉之人獨
    自處於安全情形未獲確保之處所，況被告尚與證人何先富因
    發生車禍待警方處理，是被告辯稱：當時搭載伊之「蔡德義
    」於發生車禍後已先行離去云云，顯悖於常情。又被告前既
    曾因酒醉駕駛之公共危險罪遭判處拘役，當知該罪處罰非輕
    ，其於法院調查時亦當積極舉證以釐清責任，惟被告竟於本
    院審理時經合法傳喚均未到庭，其所辯已非無疑。另參酌被
    告於本院審理時已坦承確於飲酒後騎乘機車之事實，是被告
    上開所辯，顯係卸責之詞，不足採信。
  (三)依照交通部運輸研究所79年8 月對駕駛人行為之研究（酒醉
    駕車對駕駛行為之分析研究）指出，吐氣每公升酒精含量
    0.25毫克等於血液中酒精濃度（Blood Alcohol Concentra
    tion，簡稱BAC） 百分之0.05（亦即每100 毫升血液中含50
    毫克酒精），而（一）BAC 到達百分之0.03至百分之0.05時
    ，對駕駛能力之影響為：多數駕駛人心境逐漸變幻不定、視
    覺與反應靈敏性減弱、對速度及距離的判斷力差。對心理行
    為之影響為：觀察力逐漸欠缺、心情漸趨輕鬆、自信心增加
    、多話、精神狀態處於陶醉感。（二）BAC 到達百分之0.05
    至百分之0.08時，對駕駛能力之影響為：反應遲鈍、駕駛能
    力受損、遲而不決或決而不行。對心理行為之影響為：情緒
    鬆散、感情與行為趨向誇張、肌肉不協調、精神處於興奮狀
    態。（三）BAC 到達百分之0.08至百分之0.15時，對駕駛能
    力之影響為：判斷力嚴重受到影響、體能與精神協調受損、
    駕駛之體能困難增加。對心理行為之影響為：產生情緒異常
    現象、步伐不平穩、言語不清、反應惡劣、記憶及判斷力受
    損、精神處於錯亂狀態。（四）超過百分之0.15，對駕駛能
    力之影響為：視線搖晃、駕駛已進入恍惚狀態、判斷及理解
    遭到扭曲、駕駛不穩定。對心理行為之影響為：意識不明、
    嘔吐、站、走及講話困難、責任感喪失、精神處於麻痺狀態
    。（五）超過百分之0.5 ，對駕駛能力之影響為：無法開車
    。對心理行為之影響為：爛醉如泥、失去知覺可能致死、精
    神處於昏睡狀態。本件被告之酒精濃度測定值已達呼氣每公
    升0.45毫克，此有酒精濃度測試表1 紙在卷可參，換算BAC
    值為百分之0.09，另被告經警實施「雙腳併攏，雙手緊貼大
    腿，將1 腳向前抬高離地15公分，並停止不動30秒」之生理
    協調平衡檢測項目，為「不合格」結果，且經警命被告作平
    衡動作，有手腳部顫抖，顯無法為正常操控駕駛情形，警詢
    時亦有多話情事，有桃園縣政府警察局汽車駕駛人酒後生理
    協調平衡檢測紀錄卡、桃園分局武陵所移送酒駕案件刑法第
    18 5條之3 案件觀察紀錄表各1 紙在卷可憑（見偵查卷第26
    、27頁），被告顯已達不能安全駕駛之程度。此外，復有A3
    類道路交通事故現場圖、道路交通事故調查報告表(一)、(二)、
    桃園縣政府警察局舉發違反道路交通管理事件通知單各1 紙
    及現場照片10幀附卷可據（見偵查卷第22至24頁、第29至33
    頁）。
  (四)綜上，本件事證明確，被告犯行堪予認定，應依法論科。
二、按修正後刑法第2 條第1 項之規定：「行為後法律有變更者
    ，適用行為時之法律。但行為後之法律有利於行為人者，適
    用最有利於行為人之法律」，係規範行為後法律變更所生新
    舊法比較適用之準據法，於新法施行後，應適用新法第2 條
    第1 項之規定，為「從舊從輕」之比較；比較時應就罪刑有
    關之共犯、未遂犯、想像競合犯、牽連犯、連續犯、結合犯
    ，以及累犯加重、自首減輕暨其他法定加減原因（如身分加
    減）與加減例等一切情形，綜其全部罪刑之結果而為比較（
    最高法院95年第8 次刑事庭會議決議參照）。查被告行為後
    ，罰金刑、拘役、易科罰金之折算標準之規定，均有修正：
    1.罰金刑之計算單位及處罰部分：刑法第33條第5 款業於94
    年2 月2 日修正公布，並自95年7 月1 日起施行；修正前刑
    法第33條第5 款規定：「罰金：1 元以上。」修正後刑法第
    33條第5 款規定：「罰金：新臺幣1,000 元以上，以百元計
    算之。」；另95年6 月14日修正公布刑法施行法第1 條之1
    規定：「中華民國94年1 月7 日刑法修正施行後，刑法分則
    編所定罰金之貨幣單位為新臺幣。94年1 月7 日刑法修正時
    ，刑法分則編未修正之條文定有罰金者，自94年1 月7 日刑
    法修正施行後，就其所定數額提高為30倍。但72年6 月26日
    至94年1 月7 日新增或修正之條文，就其所定數額提高為3
    倍。」2.拘役部分：刑法第33條第4 款業於94年2 月2 日修
    正公布，並自95年7 月1 日起施行；修正前刑法第33條第4
    款規定：「拘役：1 日以上，2 月未滿，但遇有加重時，得
    加至4 個月。」，修正後刑法第33條第4 款規定：「拘役：
    1 日以上，60日未滿，但遇有加重時，得加至120 日。」3.
    易科罰金之折算標準部分：刑法第41條第1 項業於94年1 月
    7 日修正公布，並於95年7 月1 日施行，修正前刑法第41條
    第1 項前段規定：「犯最重本刑為5 年以下有期徒刑以下之
    刑之罪，而受6 個月以下有期徒刑或拘役之宣告，因身體、
    教育、職業、家庭之關係或其他正當事由，執行顯有困難者
    ，得以1 元以上3 元以下折算1 日，易科罰金。」又被告行
    為時之易科罰金折算標準，修正前罰金罰鍰提高標準條例第
    2 條前段（現已刪除）規定，就其原定數額提高為100 倍折
    算1 日，則本件被告行為時之易科罰金折算標準，應以銀元
    300 元折算1 日，經折算為新臺幣後，應以新臺幣900 元折
    算為1 日；修正後刑法第41條第1 項前段則規定：「犯最重
    本刑為5 年以下有期徒刑以下之刑之罪，而受6 個月以下有
    期徒刑或拘役之宣告者，得以新臺幣1, 000元、2,000 元或
    3,000 元折算1 日，易科罰金。」此項修正屬科刑規範事項
    之變更，其折算標準為裁判時所應諭知，亦屬法律變更。4.
    經比較前述新、舊法結果，修正後規定並未較有利於行為人
    ，則應依修正後刑法第2 條第1 項前段規定，適用行為時之
    法律。
三、核被告所為，係犯行為時刑法第185 條之3 之服用酒類不能
    安全駕駛動力交通工具而駕駛罪。原審審酌被告前於93年間
    ，因犯公共危險案件，經本院判處拘役50日，雖非累犯，惟
    曾犯同罪質之罪被判處前開罪刑，竟仍無視於酒後不得駕車
    之禁令，於飲酒後已達不能安全駕駛動力交通工具之程度，
    仍騎乘機車行駛於道路為不安全駕駛，並因而擦撞何先富所
    駕駛自小客車之肇事情事，經測得之吐氣所含酒精成分達每
    公升0.45毫克等之犯罪情節，並衡被告之智識程度、犯罪所
    生危害等一切情狀，適用行為時刑法第185 條之3 、修正前
    刑法第41條第1 項前段、修正前罰金罰鍰提高標準條例第2
    條規定，判處拘役50日，並諭知易科罰金之折算標準，經核
    認事用法尚無違誤，量刑亦稱妥適。此外，本件被告雖提起
    上訴，並以已經繳納罰單所處罰鍰3 萬多元，請求就本件從
    輕量刑云云，查本件被告因酒後駕駛行為，分別遭刑事罰及
    行政罰，惟其2 者處罰之性質不同，處罰之目的各異，是被
    告僅以已繳納罰鍰（即行政罰）為由，請求本件（即刑事罰
    ）從輕量刑，顯無理由，應予駁回。
四、又刑法業於95年7 月1 日生效施行，是行為後法律有變更者
    ，依修正前刑法第2 條第1 項之規定，以適用裁判時法為原
    則，如行為時法有利於行為人，則例外適用行為時法；而修
    正後刑法第2 條第1 項規定，則以適用行為時法為原則，原
    審判決雖未及比較適用，然上訴本院後，經比較新舊法，行
    為後之法律並非較有利於行為人，仍應適用行為時法，則原
    判決適用行為時法即無不當，自不構成撤銷之事由，併此敘
    明。
據上論斷，應依刑事訴訟法第455 條之1 第3 項、第368 條，判
決如主文。
本案經檢察官嵇珮晶到庭執行職務。
中    華    民    國    95    年    10    月    26    日
                  交通法庭審判長法  官  徐培元
                                法  官  林蕙芳
                                法  官  鄭吉雄
以上正本證明與原本無異。
不得上訴。
                                書記官  謝至菁
中    華    民    國    95    年    10    月    26    日


司法院資訊處製作；財團法人民間司法改革基金會備份。
